【裁判字號】    89,台上,1352
【裁判日期】    890316
【裁判案由】    違反懲治盜匪條例
【裁判全文】
最高法院刑事判決                              八十九年度台上字第一三五二號
    上  訴  人  甲○○
右上訴人因違反懲治匪條例案件，不服台灣高等法院中華民國八十七年一月七日第
二審判決（八十六年度上訴字第五○七三號，起訴案號：台灣宜蘭地方法院檢察署八
十六年度偵字第一七七四號），提起上訴，本院判決如左：
    主  文
上訴駁回。
    理  由
按刑事訴訟法第三百七十七條規定，上訴於第三審法院，非以判決違背法令為理由，
不得為之。是提起第三審上訴，應以原判決違背法令為理由，係屬法定要件。如果上
訴理由狀並未依據卷內訴訟資料，具體指摘原判決不適用何種法則或如何適用不當，
或所指摘原判決違法情事，顯與法律規定得為第三審上訴理由之違法情形，不相適合
時，均應認其上訴為違背法律上之程式，予以駁回。本件上訴人甲○○上訴意旨略稱
：上訴人於事前並不知游圳松有強他人財物之意圖，游圳松以電話告知上訴人請求
協助其催討債務，上訴人僅係以幫助游圳松討債之意思而為之，原審就此主觀意圖，
並未加以調查，顯有調查職責未盡之違法。又告訴人盧美宏指訴上訴人所持之犯案工
具，顯已將上訴人與游圳松長相混淆，其指訴既有瑕疵自仍應調查其他證據，以察其
是否與事實相符，真相未釐清前，自不得採為論罪之依據。再游圳松持以犯罪之手槍
並未扣案，究為何種手槍，並無任何證據足資認定，原判決併宣告沒收，顯乏依據云
云。
惟查原判決依憑上訴人之部分自白，被害人盧美慧、盧美宏之指訴、證人張坤峰、林
文魁、朱錫賢之證言、扣案之水果刀一把、白手套一付、被害人盧美慧受傷診斷書一
紙及受傷照片二幀等證據，資以認定上訴人與成年人游圳松共同基於意圖為自己不法
所有之犯意聯絡，於民國八十六年四月十四日上午，分別由上訴人持水果刀一把、游
圳松持中共製九○手槍一把、白色手套二付、童軍繩一條，前往宜蘭縣礁溪鄉○○路
六號盧美慧及盧美宏住處，未經許可而進入藏匿之，迨於當日中午十二時十五分許盧
美慧返家，上訴人、游圳松二人即共同制伏盧美慧，因盧美慧反抗，上訴人即以所攜
帶之水果刀朝盧美慧右手臂揮砍，致盧美慧受有右前臂之傷害，游圳松並以手槍敲打
盧美慧頭部，同日中午十二時五十分許，盧美宏返家呼叫盧美慧上班，上訴人見狀即
以所攜帶之童軍繩一條綑綁盧美慧及盧美宏姐妹，並各持水果刀、手槍置於盧美慧、
盧美宏頭部附近，以此強暴方式致使盧美慧、盧美宏不能抗拒，二人隨即在住處內大
肆搜索財物，因未發現財物，二人遂喝令盧美慧、盧美宏將身上財物拿出來，否則將
對盧美慧不利，盧美宏因害怕其二人對家人不利，又思及身上正有一張當天剛辦理完
畢之新台幣（下同）六十萬元之定存單，遂表示願意帶同上訴人前往宜蘭縣礁溪郵局
提領六十萬元，上訴人遂騎盧美慧所有ＧＸＰ－一三五號機車後載強押盧美宏前往郵
局提領上開款項，而由游圳松看管盧美慧，嗣游圳松將盧美慧放進其家中之櫃子後即
行離去，盧美慧撞開櫃子並以牙齒咬開童軍繩後，以電話通知郵局上開強情形，嗣
經宜蘭縣礁溪鄉郵局人員報警後，當場逮捕上訴人，並扣得水果刀一把、白色手套一
付，游圳松則趁機逃逸等情，因而撤銷第一審不當之判決，改判仍論處上訴人共同意
圖為自己不法所有，以強暴致使不能抗拒而取他人之物，未遂罪刑，已詳述其認事採
證所依憑之證據及理由。對於上訴人辯稱：游圳松打電話給我，要我幫忙討債，我到
現場才知道要做那種事，當時游圳松有用槍指著他，所以不敢反抗，且我並未持刀刺
傷盧美慧，是游圳松刺傷的云云，認係事後卸責飾詞，委無可採，亦在判決內加以指
駁，並說明其理由，核與卷內證據資料相符，從形式上觀察，原判決並無違背法令之
情形。按認事採證係屬事實審法院之職權，苟無違證據法則，自不能指為違法，又上
訴人供述之證據前後縱有差異，事實審法院依憑上訴人前後之供述證據，斟酌其他證
據，本於經驗法則與論理法則，取其認為真實之一部，作為論罪之依據，自屬合法，
不能謂所認事實與供述證據之部分不符，即指判決有證據上理由矛盾之違法，上訴意
旨所指各節，或為單純事實之爭執，或為原審已審酌而不採已在判決內加以指駁並說
明其理由，為其認事採證之職權行使，或為原審證據取捨及證據判斷之職權行使，揆
之上開說明，均非適法之第三審上訴理由，上訴意旨徒憑己意任意指摘原判決違背法
令，顯與法律規定得為第三審上訴理由之違法情形，不相適合，應認其上訴違背法律
上之程式，予以駁回。
據上論結，應依刑事訴訟法第三百九十五條前段，判決如主文。
中      華      民      國    八十九    年      三      月     十六     日
                              最高法院刑事第十一庭
                                  審判長法官  洪  明  輝
                                        法官  蔡  清  遊
                                        法官  黃  一  鑫
                                        法官  林  秀  夫
                                        法官  郭  毓  洲
      右正本證明與原本無異
                                              書  記  官
中      華      民      國    八十九    年      三      月    二十三    日


司法院資訊處製作；財團法人民間司法改革基金會備份。
